【裁判字號】    92,訴,640
【裁判日期】    920530
【裁判案由】    毒品危害防制條例
【裁判全文】
臺灣高雄地方法院刑事判決                       九十二年度訴字第六四號
    公  訴  人  臺灣高雄地方法院檢察署檢察官
    被      告  甲○○
    選任辯護人  林樹根律師
                邱麗妃律師
                莊雯琇律師
右列被告因毒品危害防制條例案件，經檢察官提起公訴（九十二年度偵字第一九一○
號），本院判決如左：
    主  文
甲○○販賣第二級毒品，處有期徒刑拾年；扣案之甲基安非他命肆大包【淨重各為玖
佰玖拾貳點捌柒公克、玖佰玖拾點陸壹公克、玖佰玖拾點玖陸公克及肆佰玖拾柒點
捌陸公克。合計仟肆佰柒拾伍點公克】，沒收銷燬之。又持有第二級毒品，處拘
役伍拾日，如易科罰金，以參佰元折算壹日；扣案之甲基安非他命壹小包【驗前毛重
壹點貳公克，驗後毛重壹點壹公克】，沒收銷燬之。。
    事  實
一、甲○○明知甲基安非他命業經行政院衛生署公告為第二級毒品，不得販賣、持有
    ，竟基於營利之犯意，於民國九十一年一月十三日十三時前之某不詳時點，透過
    姓名年籍均不詳、綽號『阿同』（臺語發音）友人（成年男子）之介紹，先由某
    姓名、年籍均不詳之成年男子依『阿同』提供之電話號碼，撥打電話與甲○○聯
    繫毒品買賣事宜，並約定交易地點，旋於九十二年一月十三日十三時許，雙方在
    臺中市○○○路『嶺東商專』前見面後，甲○○即以新臺幣（下同）一百五十萬
    元之價金，向該不詳姓名、年籍之男子購買第二級毒品甲基安非他命四大包【平
    均純度為百分之九十點八。毛重分別為一○一九點二四公克、一○二八點四二公
    克、一○一九點一二公克及五二三點三○公克（合計毛重三五九○點○八公克）
    ；淨重各為九九三點一一公克、九九一點二五公克、九九四點一四公克及四九八
    點○四公克（合計淨重三四七六點五四公克）；扣案鑑定耗損○點二四公克、○
    點六四公克、○點一八公克及○點一八公克部分，剩餘淨重分別為九九二點八七
    公克、九九○點六一公克、九九三點九六公克及四九七點八六公克（剩餘淨重合
    計三四七五點三公克）】。販入後，嗣於九十二年一月十三日十七時三十分許，
    在臺中市○區○○路二二一號前公車上（綠線公車），為警當場查獲，並扣得前
    開第二級毒品甲基安非他命四大包。又於九十二年一月十四日，甲○○因涉嫌違
    反毒品危害防制條例案件，經本院裁定准予羈押，於移送臺灣高雄看守所後，乃
    於犯罪未發覺前，另主動繳交第二級毒品甲基安非他命一小包（驗前毛重一點二
    公克，驗後毛重一點一公克）扣案，而持有第二級毒品甲基安非他命（自九十一
    年一月十三日十三時前之某不詳時點起，開始持有）。
二、案經臺南市警察局第三分局報告及甲○○自首後，由臺灣高雄地方法院檢察署檢
    察官偵查起訴。
    理  由
一、訊據被告甲○○否認有何販賣毒品犯行，辯稱：伊無販賣之意思，買安非他命（
    應指甲基安非安命）之目的係供自己施用，當時僅欲購買三百公克，價金為二十
    萬元，但對方表示有三點五公斤，無法分出三百公克，故要以二十五萬元之價金
    ，將五百公克賣出，伊稱身上僅二十萬元，但對方說欠五萬元沒有關係，之後對
    方又表示一次購買三點五公斤，價格較為便宜，原價一百五十萬元之毒品願以一
    百二十萬元賣出，可以分期付款，且陳述東西可暫放在伊身邊，如果不要再返還
    ，當時僅給付價金二十萬元；伊於偵查中雖曾表示『賺錢』，但應係『划算』、
    『省錢』之意等語。經查：
  (一)被告於九十一年一月十三日十三時前之某不詳時點【因本件交貨時間係九十二年
    一月十三日十三時（詳如後述），基於『買賣聯絡、達成合意之時間應在交貨之
    前』之經驗，是本院認定聯繫時間應在九十一年一月十三日十三時前】，透過姓
    名年籍均不詳、綽號『阿同』友人（成年男子）之介紹，先由某姓名、年籍均不
    詳之成年男子依『阿同』提供之電話號碼，撥打電話與被告聯繫等情，業據被告
    於本院自白在卷（詳本院九十二年四月十八日審判筆錄第四頁）。又被告於九十
    二年一月十三日十三時許，在臺中市○○○路『嶺東商專』前，向該不詳姓名、
    年籍之男子購買第二級毒品甲基安非他命四大包【平均純度為百分之九十點八。
    毛重分別為一○一九點二四公克、一○二八點四二公克、一○一九點一二公克及
    五二三點三○公克（合計毛重三五九○點○八公克）；淨重各為九九三點一一公
    克、九九一點二五公克、九九四點一四公克及四九八點○四公克（合計淨重三四
    七六點五四公克）；扣案鑑定耗損○點二四公克、○點六四公克、○點一八公克
    及○點一八公克部分，剩餘淨重分別為九九二點八七公克、九九○點六一公克、
    九九三點九六公克及四九七點八六公克（剩餘淨重合計三四七五點三公克）】等
    情，亦據被告於警訊、偵查及本院審理中自白明確，復有照片、內政部警政署刑
    事警察局九十二年三月十四日刑鑑字第○九二○○一四九四○號鑑驗通知書附警
    訊卷及本院卷可參。準此，上開事實堪以認定。
  (二)關於買賣甲基安非他命部分：
    被告以一百五十萬元之價金，向該不詳姓名、年籍男子購入甲基安非他命四大包
    （重量詳如事實欄）等情，業據被告於警訊、偵查中坦白承認（詳九十二年一月
    十四日警訊筆錄、檢察官九十二年一月十四日訊問筆錄）。被告嗣後雖翻異其供
    （辯詞詳如前述）。惟在買賣過程中，交易雙方必就買賣標的、重量及價金加
    以磋商，待一切條件談妥後，賣方始可依約準備貨物，買方亦可依約準備價金；
    至毒品交易過程中，為防止遭警查獲，聯絡方式雖較隱密，但應不脫上開模式。
    是本件該姓名、年籍均不詳之成年男子依綽號『阿同』提供之電話號碼，撥打電
    話與被告聯繫時，應已事先約定價金、標的重量，否則該不詳姓名、年籍之男子
    ，豈會攜帶大量毒品赴約，徒增被查獲之風險。又被告係透過綽號『阿同』之
    引介，由賣方直接撥電話與被告聯繫，因被告買賣毒品尚須求助他人，顯見賣方
   與被告並不相識，彼此信賴度不高，在無交情下，為免受騙上當，賣方豈會同意
    被告以二十萬元之價金，取得價值一百五十萬元之毒品。況甲基安非他命係違禁
    物，不得轉讓、販賣，因取得並不容易，且政府查緝甚緊，故價值非低，討價還
    價之空間甚微，在賣方取得毒品成本甚高，稍有閃失則損害不訾；及毒品市場需
    求大於供應，客戶眾多之考量下，賣方不要求銀貨兩訖，反而主動降價求售，並
    同意被告分期付款，以顯不成比例之低價暫時取得毒品，實與交易常情不符。
    綜上，被告於本院改稱：伊以二十萬元之價金，取得一百五十萬元價值之毒品，
    餘一百萬元（被告辯陳交易價為一百二十萬元，扣除已支付之二十萬元，應為一
    百萬元），賣方同意積欠、分期付款等語，應與事實不符。
  (三)關於被告販入甲基安非他命營利意圖之認定：
    被告購入甲基安非他命之目的，係為轉售圖利之事實，業據被告於警訊、偵查及
    本院調查庭（指公訴人聲請羈押部分）時自白在卷【詳九十二年一月十四日警訊
    筆錄、九十二年一月十四日檢察官訊問筆錄、本院九十二年一月十四日訊問筆錄
    第二頁（該筆錄附於本院九十二年度聲羈字第二八號卷）】。被告嗣後雖翻異供
    詞（辯詞詳如前述）。惟『賺錢』、『省錢』係截然不同之語句，意思亦有差
    別，在『省錢』語句並非難以表達下，被告受訊時仍為『賺錢』之陳述，尚難認
    其意係『省錢』。況被告於警訊、偵查中，並未遭刑求逼供，筆錄內容均一問一
    答等情，業據自被自承明確（詳本院九十二年四月十八日審判筆錄），顯見被告
    自白係出於自由意志下之陳述，並未受到干擾。又被告於九十一年一月十三日
    被查獲後，經採集其尿液送驗，結果並無甲基安非他命陽性反應，有臺南市衛生
    局檢驗成績書附卷可參，則被告是否習於施用毒品，已非無疑。另甲基安非他
    命藥用劑量為每日二點五毫克至二十五毫克，最小致死量約為一公克；而安非他
    命藥用劑量每日為二十毫克至一百毫克，以最高藥用劑量計算，正常人體之負荷
    程度，每日施用安非他命之最大值約為一百毫克等情，有法務部調查局九十二年
    四月九日調科壹字第○九二○○○八二五八○號函附卷足憑。準此而論，若以最
    小致死量計算，服用超過一公克甲基安非他命，即有可能致命，是依人體正常負
    荷程度，每日施用安非他命之最大值應低於一公克，而本件扣案之甲基安非他命
    ，若以純質計算，應約為三一五六點七公克（即三四七六點五四公克Ｘ百分之九
    十點八），需服用數年方可用畢，則該毒品顯非供自己吸食之用甚明。爰審酌
    上情，並參以本件查獲毒品之重量超過三公斤，數量龐大，取得毒品目的應非單
    純持有，應認被告應係基於販入圖利之意思，而販入毒品甚明。
  (四)再者，九十二年一月十四日，被告因涉嫌違反毒品危害防制條例案件，經本院裁
    定准予羈押，於移送臺灣高雄看守所後，乃於犯罪未發覺前，另主動繳交第二級
    毒品甲基安非他命一小包（驗前毛重一點二公克，驗後毛重一點一公克）扣案，
    而持有第二級毒品甲基安非他命（與三點五公斤部分無關，於本案查獲前即已持
    有）等情，業據被告自白在卷（詳本院九十二年五月二十六日審判筆錄），復有
    高雄醫學大學附設中和紀念醫院九十二年五月六日９２０４─３２１號檢驗報告
    、高雄看守所九十二年一月十七日高所坤戒字第一○三號函附卷可參。因被告自
    白與事實相符，是此部分之事實應堪認定。
  (五)被告雖請求本院調閱其存款資料，資以證明其資力不足，無法負擔一百五十萬元
    ，惟資金來源並不限於存款部分，縱被告存款不多，亦無法為被告有利之認定，
    故本院認上開調查證據之聲請，應非必要。
  (六)綜上直接、間接證據，本件事證明確，被告犯行堪以認定。
二、論罪科刑部分：
  (一)甲基安非他命係毒品危害防制條例第二條第二項第二款所稱之第二級毒品。被告
    以營利之意思，販入上開毒品欲轉售圖利，雖未賣出即遭查獲，其販賣行為應已
    既遂，核其所為，係犯毒品危害防制條例第四條第二項之販賣第二級毒品罪（公
    訴人認被告係犯毒品危害防制條例第五條第二項之意圖販賣而持有第二級毒品罪
    ，容有誤會，惟起訴基本事實同一，起訴法條應予變更）；被告因販賣而持有毒
    品之低度行為，則為販賣之高度行為所吸收，不另論罪。又被告自九十一年一月
    十三日十三時前之某不詳時點起，持有毒品一小包之行為（即九十二年一月十四
    日，被告移送臺灣高雄看守所後，主動繳交第二級毒品甲基安非他命一小包扣案
    ，而持有第二級毒品甲基安非他命部分），係犯毒品危害防制條例第十一條第二
    項之持有第二級毒品罪（此部分之事實，公訴人已記載於起訴書犯罪事實欄內，
    雖起訴法條漏未記載，仍應發生起訴之效力）。另被告持有毒品一小包後，犯罪
    即已成立，其於行為繼續中，復另行起意，意圖營利販入第二級毒品，就該持有
    行、販賣第二級毒品部分，應分論併罰之（至被告持有第二級毒品一小包之行為
    ，與被告因販賣而持有第二級毒品部分，因二次持有之犯意不同，並非連續犯、
    想像競合犯，附此敘明）。被告上開持有毒品部分，應依刑法第六十二條前段之
    規定，減輕其刑。
  (二)爰審酌被告正值青年，竟不思上進，持有毒品，且為求個人私益，欲販入大量毒
    品賣予他人，影響國民健康，危害社會秩序至鉅，量刑不宜過輕，並參以被告尚
    未將毒品轉賣他人及偵查中坦承犯行等一切情狀，分別量處如主文所示之刑。就
    持有毒品部分，併諭知易科罰金之折算標準。
  (三)扣案之第二級毒品甲基安非他命四大包，剩餘淨重合計三四七五點三公克【平均
    純度為百分之九十點八。毛重分別為一○一九點二四公克、一○二八點四二公克
    、一○一九點一二公克及五二三點三○公克（合計毛重三五九○點○八公克）；
    淨重各為九九三點一一公克、九九一點二五公克、九九四點一四公克及四九八點
    ○四公克（合計淨重三四七六點五四公克）；扣案鑑定耗損○點二四公克、○點
    六四公克、○點一八公克及○點一八公克部分，剩餘淨重分別為九九二點八七公
    克、九九○點六一公克、九九三點九六公克及四九七點八六公克（剩餘淨重合計
    三四七五點三公克）】；及扣案之第二級毒品甲基安非他命一小包（驗前毛重一
    點二公克，驗後毛重一點一公克），係第二級毒品，有前開檢驗及鑑定報告可參
    ，應依毒品危害防制條例第十八條第一項前段之規定，宣告沒收銷燬之（送驗耗
    損部分，因已滅失，爰不宣告沒收銷燬之；而包裝上開毒品之膠袋，因與甲基安
    非他命難以析離，應視同甲基安非他命，爰依毒品危害防制條例第十八條第一項
    前段之規定，宣告沒收銷燬之）。
據上論斷，應依刑事訴訟法第二百九十九條第一項前段、第三百條，毒品危害防制條
例第四條第二項、第十一條第二項、第十八條第一項前段，刑法第十一條第一項前段
、第六十二條前段、第四十一條第一項前段，罰金罰鍰提高標準條例第二條，判決如
主文。
中      華      民      國      九十二      年      五      月  三十    日
                                  臺灣高雄地方法院刑事第一庭
                                      法  官  方  百  正
右正本證明與原本無異。
如不服本判決，應於判決送達後十日內，向本院提出上訴狀。
                                      書記官  張  金  蘭
中    華    民    國      九十二      年   五      月      三十      日
附錄本判決論罪科刑所依據之法條：
毒品危害防制條例第四條
製造、運輸、販賣第一級毒品者，處死刑或無期徒刑；處無期徒刑者，得併科新台幣
一千萬元以下罰金。
製造、運輸、販賣第二級毒品者，處無期徒刑或七年以上有期徒刑，得併科新台幣七
百萬元以下罰金。
製造、運輸、販賣第三級毒品者，處五年以上有期徒刑，得併科新台幣五百萬元以下
罰金。
製造、運輸、販賣專供製造或施用毒品之器具者，處一年以上七年以下有期徒刑，得
併科新台幣一百萬元以下罰金。
前四項之未遂犯罰之。
毒品危害防制條例第十一條
持有第一級毒品者，處三年以下有期徒刑、拘役或新台幣五萬元以下罰金。
持有第二級毒品者，處二年以下有期徒刑、拘役或新台幣三萬元以下罰金。
持有專供製造或施用毒品之器具者，處一年以下有期徒刑、拘役或新台幣一萬元以下
罰金。


司法院資訊處製作；財團法人民間司法改革基金會備份。
